臺灣基隆地方法院刑事判決　　　　　　　　　　　　　九十一年度易緝字第一七號
　　公　訴　人　臺灣基隆地方法院檢察署檢察官
　　被　　　告　甲○○
右列被告因詐欺等案件，經檢察官提起公訴（八十四年度偵字第二二六號），及移送
併辦（八十四年度偵第一五四七號），本院判決如左：
    主  文
甲○○連續意圖為自己不法之所有，以詐術使人將本人之物交付，處有期徒刑拾月。
    事  實
一、甲○○基於意圖為自已不法所有之概括犯意，先於民國八十三年十月五日，為取
    得自小客車供己使用，而向臺灣通用傳動機械股份有限公司（下稱臺灣通用公司
    ）提出其所有之基隆市安樂區○○○段外寮小段六一○段之一三八地號土地及其
    上建物之登記薄，並簽發面額新台幣（下同）一萬九千四百一十四元之遠期支票
    二紙（票號：Ｂ00000000、Ｂ00000000號），又邀不知情之吳
    旭柱為履約之連帶保證人，藉以隱瞞自始即不欲履約之真意，使臺灣通用公司承
    辦人員陷於錯誤，而與其訂立附條件買賣契約書，並交付車號ＩＭ∣六○五二號
    自小客車（引擎號碼：一Ｇ八ＺＫ五五七一ＲＺ二九六二二○號）予甲○○，雙
    方約定分期給付九十三萬四千三百七十二元之價款，甲○○於付清價款前，該車
    仍屬臺灣通用公司所有，且甲○○不得將該車移離其位於基隆市安樂區○○○路
    二一○巷一○五號之住處，詎甲○○繳納頭期款後，上開二紙支票竟遭退票，甲
    ○○亦將該車遷移他處，致生損害於臺灣通用公司。復於同月三十日，為取得貸
    款供己私用，而向美商花旗銀行股份有限公司台北分行（下稱花旗銀行）提供其
    所有之車號ＩＭ∣七三四五號自小客車（引擎號碼：三Ｓ0000000號）供
    擔保，並簽發面額為五十三萬九千元之本票一紙，又邀不知情之吳旭柱為履約之
    連帶保證人，藉以隱瞞自始即不欲還款之真意，使花旗銀行之承辦人員陷於錯誤
    ，而與其訂立車輛動產抵押契約書及動產擔保交易動產抵押設定登記申請書，並
    交付六十三萬九千六百元予甲○○，雙方約定甲○○應分期給付前揭貸款，並將
    該車放置於被告上開住處，詎被告竟未支付第一期款項，且將該車遷移他處，致
    生損害於花旗銀行。
二、案經臺灣通用傳動機械股份有限公司及美商花旗銀行股份有限公司台北分行訴請
    臺灣基隆地方法院檢察署檢察官偵查起訴及移送併辦。
    理  由
一、訊據被告甲○○固坦承於右揭時間與臺灣通用公司承辦人員訂立動產擔保交易法
    上附條件買賣契約書及與花旗銀行承辦人員訂立動產擔保抵押契約書，且均未如
    期清償其所積欠臺灣通用公司之九十三萬一千八百七十二元及花旗銀行之六十三
    萬七千六百元款項等情不諱，惟辯稱：伊不是存心要詐欺被害人，係因景氣不好
    ，經營不善沒有辦法付錢才會如此云云。經查：
    （一）動產擔保交易法第三十八條之罪部分：
          １被告曾於八十三年十月五日與臺灣通用公司承辦人員訂立動產擔保交易
          法上之附條件買賣契約書，其中並約定於價款付清前，不得將該車遷移被
          告之住處，惟被告於同年月十一月五日起即未支付該第一期分期款項，共
          積欠臺灣通用公司九十三萬一千八百七十二元，並將該車遷移他處等情，
          此業據被告供承在卷，核與告訴人張瑞玲指稱情節相符，復有附條件買賣
          契約書及動產擔保交易附條件買賣設定登記申請書各乙份在卷足憑，此部
          分應為屬實。
          ２另被告於八十三年十月三十日與花旗銀行承辦人員訂立動產擔保交易法
          上之動產抵押書，雙方約定該車之放置地點為被告之住處，惟被告於同年
          十二月五日起即未支付該第一期分期款項，積欠花旗銀行六十三萬七千六
          百元，並將該車遷移他處，致使花旗銀行無法逕行占有該車輛等情，此業
          據被告供承在卷，核與告訴人沈建明指稱情節相符，復有車輛抵押契約書
          及動產擔保交易動產抵押設定登記申請書各乙份在卷足憑，此部分應為屬
          實。
          ３另被告於同年十月底及十一初因財務困難而逃匿於中國大陸，並將上開
          二部自小客車遷移他處，此據告訴人指述在卷，復有八十四年基院隆刑義
          緝字第九八號通緝書一紙附卷可佐，足認被告於訂約之時即有不法利益之
          意圖。
          ４綜上所述，被告為動產擔保交易法上之債務人，卻意圖不法之利益，未
          依動產擔保交易法上之附條件買賣及動產抵押之約定，將上開自小客車置
          於所約定之放置地點，而將之遷移他處，致生損害於動產擔保法上之債權
          人即臺灣通用公司及花旗銀行，事證明確，被告此部分之犯行，堪以認定
          ，應依法論科。
    （二）刑法第三百三十九條第一項詐欺取財罪部分：
          １被告曾於八十三年十月五日提出其所有坐落於基隆市安樂區○○○段外
          寮小段六一○段之一三八地號土地及其上建物之登記簿、並簽發上開遠期
          支票二紙，又邀不知情之吳旭桂為履約之連帶保證人，致臺灣通用公司承
          辦人員與其訂立動產擔保交易法之附條件買賣契約書，而交付車號ＩＭ∣
          六○五二號自小客車（引擎號碼：一Ｇ八ＺＫ五五七一ＲＺ二九六二二○
          號）予被告；另被告於同月三十日向花旗銀行提出其所有車號ＩＭ∣七三
          四五號自小客車（引擎號碼：三Ｓ0000000號）供擔保，並簽發上
          開本票，又邀不知情吳旭柱為履約之連帶保證人，致美商花旗銀行承辦人
          員與其訂立動產擔保交易法上之動產抵押，並交付被告六十三萬九千六百
          元等情，此業據被告供承在卷，核與告訴人指稱情節相符，復有建築物改
          良物登記簿、土地登記簿、附條件買賣契約書、動產擔保交易附條件買賣
          設定登記申請書、車輛抵押契約書及動產擔保交易動產抵押設定登記申請
          書、汽車新領牌照登記書各乙份、本票一紙、支票二紙在卷可佐，足認此
          部分為屬實。
          ２被告於訂立上開附條件買賣契約、動產擔保交易附條件買賣、設定登記
          申請書、車輛抵押契約書及動產擔保交易動產抵押設定登記申請書後，即
          未依約履行及還款，且被告所簽發之上開二紙支票及一紙本票亦均未兌現
          ，另被告於發生財務困難時即逃匿於中國大陸，此業據被告供承在卷，復
          有上開通緝書乙紙附足憑，是被告於訂約時即有不欲還款之真意，及意圖
          為自己不法所有之意圖，應堪認定。
          ３被告於訂約時即有隱瞞不欲還款及不依約履行之真意，先向臺灣通用公
          司提出上開不動產登記薄及支票二紙，而使臺灣通用公司承辦人員陷於錯
          誤與之訂立附條件買賣契約書，進而交付車號ＩＭ∣六○五二號自小客車
          ，復向花旗銀行提供其所有車號ＩＭ∣七三四五號自小客車及本票一紙，
          而使花旗銀行承辦人員陷於錯誤與其訂立動產擔保交易法上之動產抵押契
          約書，並交付六十三萬九千六百元予被告，此業據告訴人指稱綦詳，復有
          支票暨退票理由單各二紙、本票一紙、建築物改良物登記簿、土地登記簿
          、附條件買賣契約書、動產擔保交易附條件買賣設定登記申請書、車輛抵
          押契約書及動產擔保交易動產抵押設定登記申請書各乙份在卷可佐，足認
          此部分為屬實。
          ４綜上所述，被告意圖為自己不法所有，隱瞞不欲還款及不依約履行之真
          意，而提出上開不動產登記薄、支票二紙、本票一紙、車號ＩＭ∣七三四
          五號自小客車一輛分別致使臺灣通用公司及花旗銀行之承辦人員陷於錯誤
          ，而交付車號ＩＭ∣六○五二號自小客車及六十三萬九千六百元予被告，
          此部分事證明確，犯行堪以認定，應依法論科。
二、核被告甲○○意圖為自己不法之所有，以詐術使人將本人之物交付，所為係犯刑
    法第三百三十九條第一項之詐欺取財罪。又被告為動產擔保交易法上之債務人，
    意圖不法之利益，將動產抵押標的物遷移，係犯動產擔保交易法第三十八條之罪
    。又被告所犯上開二罪，時間緊接，罪名與構成要件相同，顯係基於概括犯意而
    為，應依連續犯規各論以一罪，並加重其刑。又被告於八十三年十月三十日詐取
    花旗銀行貸款之犯行，雖未據公訴人起訴，唯該部分犯行無已起訴部分犯行有連
    續犯裁判上一罪關係，本院自得併予審理。另被告所犯上開兩罪間有方法、結果
    之牽連關係，依刑法第五十五條規定應從較重之詐欺取財罪處斷。爰審酌被告正
    值青壯之年，竟不思以己力賺取財物，連續為本件財產犯罪，對他人財產安全危
    害甚鉅，惟事後尚能坦承部分犯行等情狀，量處如主文所示之刑。
據上論斷，應依刑事訴訟法第二百九十九條第一項前段，動產擔保交易法第三十八條
、刑法第十一條前段、第三百三十九條第一項、第五十五條、第五十六條，罰金罰鍰
提高標準條例第一條前段，判決如主文。
本案經檢察官熊南彰到庭執行職務。
中    華    民    國      九十一    年      十        月      二十一    日
                              臺灣基隆地方法院刑事第三庭
                                    法  官    林  火  炎
右正本證明與原本無異。
對於本件判決如有不服，應於收受送達後十日內，向本院提出上訴書狀，上訴於臺灣
高等法院，並按他造當事人之人數附具繕本。
                                    書記官    賈  繼  藩
中    華    民    國      九十一    年      十        月      二十三    日
附錄論罪法條
刑法第三百三十九條第一項：
意圖為自己或第三人不法之所有，以詐術使人將本人或第三人之物交付者，處五年以
下有期徒刑、拘役或科或併科一千元以下罰金。以前項方法得財產上不法之利益或使
第三人得之者，亦同。
動產擔保交易法第三十八條：
動產擔保交易之債務人，意圖不法之利益，將標的物遷移、出賣、出質、移轉、抵押
或為其他處分，致生損害於債權人者，處三年以下有期徒刑、拘役或科或併科六千元
以下之罰金。
